臺灣高等法院民事判決
111年度上易字第1035號
上  訴  人  凃伊姍 
兼上一人
訴訟代理人  蕭景方
被上訴人    白憶婷
上列當事人間請求侵權行為損害賠償事件，上訴人對於中華民國
111年6月30日臺灣士林地方法院111年度訴字第19號第一審判決
提起上訴，本院於民國111年11月9日言詞辯論終結，判決如下：
    主      文
上訴駁回。
第二審訴訟費用由上訴人負擔。
    事實及理由
一、上訴人主張：伊二人係夫妻，前與被上訴人同為位在新北市
    ○○區○○路○段000巷○○○○○社區(下稱系爭社區)住戶。於民國1
    10年7月4日先有系爭社區住戶在「好鄰居宏盛一期」LINE群
    組（下稱系爭群組）內張貼與伊二人相關之臉書貼文截圖與
    新聞報導，被上訴人隨後於同日14時22分許起在系爭群組中
    陸續留言：「只會做下西下井的事」、「那垃圾竟然大聲對
    警察說目擊者是另一方同夥的真可悲牠在社區到處為敵」、
    「上流社會也才第三季我們這的下流鄰居更強第五季了」、
    「自己先挑釁出手，活該被打垃圾人」、「重點是牠們夫妻
    倆打人…所以互毆打輸了就找記者」、「這社區想打牠們的
    人太多」、「如果開放群聚了我願意出資買煙火在大廳外，
    牠家窗外放煙火」、「我不是事件的兩造，但卻是被牠們欺
    負過的住戶，所以我一點也不相信那位爸爸，尤其牠很常上
    新聞」、「牠這四年嘴秋的樣子太多了，想看的人可以私訊
    ，還沒看完你就會想打牠」、「可以不要理牠，但請給昨天
    被抹黑的鄰居一些力量」等語（下稱系爭留言）辱罵伊二人
    ，令其他鄰居於閱覽後對伊二人產生負面評價，使伊二人精
    神遭受極大痛苦，為此並已搬離系爭社區。爰依民法第184
    條第1項前段、第195條第1項規定，求為命被上訴人賠償伊
    二人非財產上損害各新臺幣（下同）7萬元，並均加計自起
    訴狀繕本送達翌日起算法定遲延利息之判決（原審判命被上
    訴人給付上訴人各1萬元本息，駁回上訴人其餘請求。上訴
    人不服，提起上訴；未繫屬本院部分，不予贅述）。並於本
    院上訴聲明：㈠原判決關於駁回後開第二項之訴部分廢棄。㈡
    被上訴人應再給付上訴人各6萬元，及均自起訴狀繕本送達
    翌日起至清償日止之法定遲延利息。
二、被上訴人則以：系爭社區住戶遭上訴人興訟提告者不在少數
    ，上訴人品德、信譽早已風評不佳，縱使系爭留言屬貶抑言
    論，也非導致上訴人評價不良之原因。上訴人主張其等所受
    痛苦甚大，認應增加伊賠償其等之金額，於法無據等語，資
    為抗辯。並於本院答辯聲明：如主文所示。
三、上訴人主張兩造前同為系爭社區住戶，被上訴人於110年7月
    4日14時22分許起，陸續在系爭群組內發表系爭留言等情，
    為被上訴人所不爭執（見本院卷第89頁），並有系爭留言之
    相關截圖畫面（見原審卷第17頁以下）在卷可稽，堪信為真
    。
四、本件應審究者為上訴人基於侵權行為法則，請求被上訴人再
    給付其二人非財產上損害各6萬元，是否有據？茲論述如下
    ：
  ㈠按因故意或過失，不法侵害他人之權利者，負損害賠償責任
    ；不法侵害他人之身體、健康、名譽、自由、信用、隱私、
    貞操，或不法侵害其他人格法益而情節重大者，被害人雖非
    財產上之損害，亦得請求賠償相當之金額，民法第184條第1
    項前段、第195條第1項定有明文。次按名譽有無受損害，應
    以社會上對個人評價是否貶損作為判斷之依據，且其行為不
    以廣佈於社會為必要，僅使第三人知悉其事，亦足當之。而
    行為人是否侮辱被害人，判斷上應參酌行為人與被害人之性
    別、年齡、職業類別、教育程度、平時關係、行為時之客觀
    情狀、行為地之方言或語言使用習慣，依社會通念為客觀之
    綜合評價，倘該行為傷及被害人主觀之情感，並對被害人社
    會之客觀評價產生不良影響，即屬名譽之侵害。
  ㈡經查：
　  1.被上訴人於系爭群組發表系爭留言，所使用諸如「下西下
      井」、「垃圾」、「垃圾人」、「下流」等語，強調所指
      對象丟人現眼，人格言行無庸尊重，依一般社會通念，均
      寓含有輕蔑、鄙視之意。被上訴人另反覆使用動物性代稱
      「牠」為貶抑式之描述形容，一旦為被指述之人得知，勢
      必感受難堪、屈辱。且細繹被上訴人系爭留言出現脈絡，
      穿插於系爭社區其他住戶轉貼而來之蕭景方臉書貼文，及
      與上訴人相關之新聞報導影片連結之間，被上訴人以上所
      為顯係針對上訴人之刻意回應，並足使系爭群組中之其他
      多數住戶共同見聞，據以形塑對上訴人名聲品格之負面印
      象。
　  2.又按名譽為人格之社會評價，有無受有侵害，應以此是否
      遭致貶損作為判斷依據，言論自由則為人民基本權利，有
      個人實現自我及多元意見等多重功能，二者重要性難分軒
      輊，自應力求保障之平衡。行為人若係對可受公評之事予
      以適當評論，固應儘量包容，惟如逾越善意發表之範疇，
      淪為抽象謾罵、情緒性之人身攻擊，或以其他刻意詆毀他
      人名譽方式而為之，苟其所為已足使他人社會評價出現貶
      損，無論係出於故意或過失，均應認已構成侵權行為，無
      由再受言論自由保障。被上訴人對上訴人發表評判，本不
      得為恣意謾罵，觀以系爭群組對話截圖，其他住戶尚得秉
      持理性，被上訴人卻藉情緒言詞侮辱攻擊，難認其係基於
      善意而發表言論，系爭留言自已逾越應受言論保障範疇，
      在客觀上足使上訴人於社會上之評價受損，待系爭留言輾
      轉流傳，並經上訴人截圖為據證明已有所悉，其等主張名
      譽權因系爭留言受有損害並生精神上之痛苦，依侵權行為
      法則請求被上訴人賠償精神慰撫金，洵屬有據。
　  3.按非財產上損害之慰撫金多寡，應斟酌雙方之身分、地位
      、資力與加害之程度及其他各種情形核定相當之數額；其
      金額是否相當，自應依實際加害情形與被害人所受之痛苦
      及雙方之身分、地位、經濟狀況等關係決定之。本院審酌
      兩造原同屬系爭社區住戶，就相處互動所生爭執，被上訴
      人率藉系爭留言批評貶抑，使上訴人感到不堪，且被上訴
      人仍未坦認以上所為意在指涉上訴人，使上訴人無從感受
      已獲誠摯道歉等情狀，另考量凃伊姍為技術學院畢業，擔
      任護理師多年，目前年薪約70萬元；蕭景方為研究所碩士
      ，已任軍職十餘年，年收入約95萬元；被上訴人學歷為大
      專畢業，現為兼職國小輔導老師，月薪約3萬元（兩造就
      此未有爭執；另見本院卷第47頁至第62頁之兩造稅務電子
      閘門財產所得調件明細表所載），認上訴人請求被上訴人
      賠償其等非財產上損害各應以1萬元為適當。
　  4.至上訴人主張因受被上訴人之精神侮辱而搬離系爭社區，
      其等名譽權受到嚴重損害，更添精神痛苦云云，惟上訴人
      決意遷居之可能原因甚多，既無證據顯示其等作此安排與
      被上訴人本件所為確具關連，所述尚非可採，附此說明。
五、從而，上訴人依侵權行為法則，請求被上訴人再給付其等各
    6萬元，並加計自起訴狀繕本送達翌日起至清償日止，按年
    息百分之5計算之利息，為無理由，不應准許。原審就此部
    分為上訴人敗訴之判決，於法核無違誤。上訴意旨仍執前詞
    指謫原判決此部分不當，求予廢棄改判，為無理由，應駁回
    上訴。
六、本件事證已臻明確，兩造其餘之攻擊或防禦方法及已提出之
    證據，經本院斟酌後，認為均不足以影響本判決之結果，自
    無逐一詳予論駁之必要，併此敘明。
七、據上論結，本件上訴人之上訴為無理由。爰判決如主文。
中　　華　　民　　國　　111 　年　　11 　 月　　23 　 日
                  民事第九庭
                        審判長法  官  楊絮雲
　　　　　　　　　　　　　　　法  官  郭顏毓
                              法  官  盧軍傑
正本係照原本作成。
不得上訴。
中　　華　　民　　國　　111 　年　　11 　 月　　23 　 日
　　　　　　　　　　　　　    書記官  李佳姿